【裁判字號】    92,簡上,226
【裁判日期】    920808
【裁判案由】    賭博等
【裁判全文】
臺灣臺北地方法院刑事判決                        九十二年度簡上字第二二六號
    上  訴  人  臺灣臺北地方法院檢察署檢察官
    上  訴  人  甲○○  男  六.
    即  被  告
    共      同  周威良律師
    選任辯護人  杜英達律師
    被      告  丁○○  男  五.
                戊○○  男  三.
                乙○○  男  五.
                丙○○  男  五.
右列上訴人等因賭博等案件，不服本院簡易庭中華民國九十二年三月十七日九十二年
度簡字第六二七號第一審判決（偵查案號：臺灣臺北地方法院檢察署八十五年度偵字
第一七六０六號、八十五年度偵字第二０八五五號、八十五年度偵字第二四六五六號
、八十五年度偵字第二五六三七號、八十七年度偵緝字第三０六號、八十八年度偵緝
字第三七九號），提起上訴，本院管轄之第二審合議庭判決如左：
    主    文
上訴駁回。
    理    由
一、上訴意旨：詳如附件上訴人臺灣臺北地方法院檢察署所提出之臺灣臺北地方法院
    檢察署九十二年度上訴字第二一三號檢察官上訴書及上訴人即被告甲○○所提出
    之刑事聲明上訴狀所載（均為影本）。
二、按刑事訴訟法第四百五十五條之一第二項規定：「依第四百五十一條之一之請求
    所為之科刑判決不得上訴」；而同法第四百五十一條之一第一項規定：「前條第
    一項之案件，被告於偵查中自白者，得向檢察官表示願受科刑之範圍或願意接受
    緩刑之宣告，檢察官同意者，應記明筆錄，並即以被告之表示為基礎，向法院求
    刑或為緩刑宣告之請求」、第三項規定：「被告自白犯罪未為第一項之表示者，
    在審判中得向法院為之，檢察官亦得依被告之表示向法院求刑或請求為緩刑之宣
    告」；同法第四百五十一條第一項規定：「檢察官審酌案件情節，認為宜以簡易
    判決處刑者，應即以書面為聲請」。查刑事訴訟法第四百五十一條之一第一項規
    定「前條第一項之『案件』」，並非規定「前條第一項之『情形』」；而所謂「
    前條第一項」係指第四百五十一條第一項，即「檢察官審酌案件情節，認為宜以
    簡易判決處刑者，應即以書面為聲請」。故所謂「前條第一項之『案件』」，是
    指「檢察官認為宜以簡易判決處刑而聲請之『案件』」，而非指「檢察官聲請簡
    易判決處刑之『情形』」。至於「檢察官認為宜以簡易判決處刑之『案件』」，
    則係指刑事訴訟法第四百四十九條第三項規定：「依前二項規定所科之刑以宣告
    緩刑、得易科罰金之有期徒刑及拘役或罰金為限」之「案件」；而所謂「依前二
    項規定」，包括刑事訴訟法第四百四十九條第一項「檢察官聲請簡易判決處刑之
    『案件』」及同法條第二項「法官逕以簡易判決處刑之『案件』」在內。因此，
    刑事訴訟法第四百五十五條之一第二項不得上訴規定之適用，除係指檢察官以簡
    易判決處刑書向法院聲請簡易判決處刑之案件外，亦包括法官逕以簡易判決處刑
    之案件。
三、次按臺灣高等法院暨所屬法院八十九年十一月法律座談會研討結果雖認刑事訴訟
    法第四百五十五條之一第一項規定：「對於簡易判決有不服者，得上訴於管轄法
    院之第二審地方法院合議庭。」，是原則上當事人對於簡易判決不服，均得上訴
    於管轄法院之第二審地方法院合議庭。雖同條第二項規定，依同法第四百五十一
    條之一之請求所為之科刑判決，不得上訴，惟由同法第四百五十一條之一第一項
    規定「前條第一項案件」與第三項規定「被告自白犯罪未為第一項之表示者在審
    判中得向法院為之」觀之，同法第四百五十一條之一之適用，係指檢察官以簡易
    判決處刑書向法院聲請，並由法院依檢察官或被告求刑之表示所為之科刑判決，
    而此種簡易判決依同法第四百五十五條之一第二項規定不得上訴；但如係檢察官
    依通常程序起訴，而經法院改依簡易程序審理，並依被告之求刑表示所為之簡易
    判決，此種簡易判決並非同法第四百五十一條之一第一項、第三項規定之情形，
    自無同法第四百五十五條之一第二項不得上訴規定之適用。況如認此種簡易判決
    得類推適用同法第四百五十五條之一第二項規定不得上訴，則當事人得否上訴無
    異將操之在法官手中，對於當事人訴訟上之權益會產生莫大之影響，故從保障人
    民訴訟權之立場出發，應認為當事人之上訴權仍不受影響。惟查刑事訴訟法分別
    於七十九年八月三日、八十四年十月二十日及八十六年十二月十九日修正公布，
    關於簡易程序之制度設計，因酌採英美法制國家關於「認罪（刑）協商」制度之
    精神，爰增修訂刑事訴訟法第四百五十一條之一，賦予自白犯罪之被告得於偵查
    中向檢察官、審判中向法院，表示願受科刑之範圍或願意接受緩刑之宣告，經檢
    察官（及法院）之同意後，原則上法院應於該求刑或緩刑宣告範圍內為判決，該
    條第一項、第三項及第四項分別定有明文。而法院依第四百五十一條之一之請求
    所為之科刑判決，不得上訴，刑事訴訟法第四百五十五之一第二項並定有明文，
    其立法目的在合理有效限制被告及檢察官之上訴權，被告所獲之刑度既符合其請
    求，復經檢察官之同意，被告自不得於事後復反悔而再行上訴，檢察官基於公權
    力「禁反言」之原則，及維護被告之信賴利益，亦不應推翻其同意而復行上訴，
    此方為簡易程序及「認罪（刑）協商」制度之原意。再查八十四年十月二十日修
    正前刑事訴訟法第四五一條第五項（即現行刑事訴訟法第四百四十九條第二項）
    規定檢察官依通常程序起訴之案件，經法院訊問被告後，認為宜以簡易判決處刑
    者，於徵得檢察官及被告之同意後，得以簡易判決處刑，另八十四年十月二十日
    修正前刑事訴訟法第四五一條第六項復規定前項檢察官之同意，視為第一項之聲
    請，學說上則認為該條項之規定似屬多餘（參閱黃東熊著刑事訴訟法論八十年八
    月再版第五百四十九頁）。嗣該條項業於八十四年十月二十日修正刑事訴訟法時
    則予以刪除。基此，亦足認檢察官依通常程序起訴之案件，經法院訊問被告後，
    認為宜以簡易判決處刑者，於徵得檢察官及被告同意後，決定以簡易判決處刑之
    案件，即應視為檢察官簡易判決處刑之聲請，自不待言。亦即依八十四年十月二
    十日修正前刑事訴訟法第四百五十一條及第四百五十一條之一規定，經檢察官及
    被告同意以簡易判決處刑者，檢察官及被告即均不得上訴。復查八十四年十月二
    十日因擴大得行簡易程序之範圍，而修正刑事訴訟法第四百四十九條及第四百五
    十一條等規定，若因而認對於檢察官依通常程序起訴，而經法院改依簡易程序審
    理，並依檢察官及被告之求刑表示所為之簡易判決後，檢察官及被告即得上訴，
    ，其不合乎情理甚明。第查目前法院實務上對於檢察官依通常程序起訴，而經法
    院改依簡易程序審理，並依檢察官及被告之求刑表示所為之簡易判決，亦多認為
    檢察官及被告依刑事訴訟法第四百五十五條之一第二項規定均不得上訴，此有臺
    灣士林地方法院九十一年度簡上字第二二號刑事判決、臺灣臺中地方法院九十年
    度少連簡上字第七四號刑事判決、臺灣雲林地方法院九十一年度簡上字第八號刑
    事裁定、臺灣桃園地方法院九十一年度簡字第一０八號刑事簡易判決、臺灣苗栗
    地方法院九十二年度簡上字第七號刑事判決及本院九十二年度簡上字第一六七號
    刑事判決等在卷可資參照。
四、末按第二審法院認為上訴有不合法律上之程式或法律上不應准許或其上訴權已經
    喪失之情形者，應以判決駁回之，且該項判決，得不經言詞辯論為之，上開規定
    於對於簡易判決有不服之上訴，準用之，同法第三百六十七條前段、第三百七十
    二條、第四百五十五條之一第三項亦定有明文。
五、經查：本件被告甲○○、丁○○、戊○○、乙○○、丙○○等人賭博等案件，係
    由上訴人即公訴人臺灣臺北地方法院檢察署檢察官依通常程序起訴，經本院（第
    一審）於民國九十一年十一月二十一日訊問被告乙○○、丁○○、丙○○，於同
    年月二十六日訊問被告戊○○及於同年十二月二十日訊問被告甲○○後，被告甲○○、丁○○、戊○○、乙○○、丙○○等人自白犯罪，認為宜以簡易判決處刑
    ，並經被告甲○○、丁○○、戊○○、乙○○、丙○○等人及蒞庭公訴人當庭協
    商求處被告甲○○、丁○○、戊○○、乙○○、丙○○等人易科罰金之刑，並就
    被告甲○○部分請求併科罰金新臺幣一千五百萬元，有原審九十一年十一月二十
    一日、同年月二十六日、同年十二月二十日訊問筆錄及同年十一月二十五日檢察
    官補充理由書各一份在卷可按，並經原審蒞庭公訴人於本院合議庭九十二年七月
    十日調查時到庭所是認，原審於被告甲○○、丁○○、戊○○、乙○○、丙○○
    等人及公訴人求刑範圍內判處被告甲○○有期徒刑六月，如易科罰金，以三百元
    折算一日，併科罰金五百萬元（折算新臺幣一千五百萬元）；被告丁○○有期徒
    刑六月，如易科罰金，以三百元折算壹日；被告戊○○有期徒刑六月，如易科罰
    金，以三百元折算一日；被告乙○○有期徒刑四月，如易科罰金，以三百元折算
    一日；被告丙○○有期徒刑四月，如易科罰金，以三百元折算一日；是原審乃係
    依被告甲○○及公訴人求刑範圍內所為之科刑判決，揆諸前開規定及說明，被告
    甲○○及公訴人對原審判決不得上訴，被告甲○○及公訴人之上訴均屬法律上不
    應准許，故本件爰不經言詞辯論，逕以判決駁回上訴。
六、依刑事訴訟法第四百五十五條之一第二項、第三項、第三百六十七條前段、第三
    百七十二條，判決如主文。
中      華      民      國    九十二    年      八      月      八      日
                                臺灣臺北地方法院刑事第七庭
                                    審判長法  官  梁耀鑌
                                          法  官  范智達
                                          法  官  蔡正雄
右正本證明與原本無異。
本件不得上訴。
                                          書記官  黃秀琴
中      華      民      國    九十二    年      八      月      八      日


司法院資訊處製作；財團法人民間司法改革基金會備份。
